【裁判字號】    97,消債更,1206
【裁判日期】    981030
【裁判案由】    更生事件
【裁判全文】
臺灣臺北地方法院民事裁定          97年度消債更字第1206號
聲  請  人
即債務人    甲○○
上列當事人因消費者債務清理事件聲請更生，本院裁定如下：
    主  文
聲請駁回。
聲請費用由聲請人負擔。
    理  由
一、按債務人對於金融機構因消費借貸、自用住宅借款、信用卡
    或現金卡契約而負債務，在聲請更生或清算前，應提出債權
    人清冊，以書面向最大債權金融機構請求協商債務清償方案
    並表明共同協商之意旨，消費者債務清理條例（下稱消債條
    例）第151條第1項定有明文。次按債務人與金融機構協商成
    立者，不得聲請更生或清算，但因不可歸責於己之事由，致
    履行顯有重大困難者，不在此限；本條例施行前，債務人依
    金融主管機關協調成立之中華民國銀行公會會員辦理消費金
    融案件無擔保債務協商機制與金融機構成立之協商，準用前
    項之規定，消債條例第151條第5項、第6項亦分別定有明文
    。又聲請更生或清算不合程式或不備其他要件者，法院應以
    裁定駁回之，但其情形可以補正者，法院應定期間先命補正
    ，復為同條例第8條所明定。依其立法理由可知，債務清償
    方案成立後，固由債務人按其條件履行，惟需於其後發生情
    事變更，在清償期間收入或收益不如預期，致該方案履行困
    難甚或履行不能，因不可歸責於己，始能聲請更生或清算。
二、本件聲請人即債務人聲請更生意旨略以：聲請人母親丙○○
    前經營玉飾生意，惟生意不佳，有週轉困難之問題，聲請人
    因具有公務員身分申辦貸款容易，為幫助母親，故由聲請人
    向銀行貸款，而積欠債務。聲請人之薪資收入穩定，於民國
    95年加入銀行公會辦理之債務協商，然因目前整體經濟大環
    境不佳，聲請人與家庭收入均減少，無法繼續負擔債務協商
    所約定之還款條件，聲請人雖曾依消債條例之規定再向最大
    債權銀行聲請前置協商，期能變更為較合理之還款條件，惟
    最大債權銀行日盛銀行以聲請人曾參與銀行公會之協商機制
    並已協商成立為由，拒絕聲請人之聲請，故聲請人僅能跳過
    前置協商程序，直接向法院聲請更生云云。
三、查聲請人於95年10月16日依中華民國銀行公會會員辦理消費
    金融案件無擔保債務協商機制定申請債務協商，約定分120
    期、利率2.88%，自95年11月起按月清償新台幣（下同）
    28,067元，有消費金融案件無擔保債務協商申請書、協議書
    、無擔保債務明細表在卷可稽；另對於台北市第一信用合作
    社 (即現今稻江商業銀行)之債務則單獨與之約定分60期、
    利率6%，自95年11月起每月償還2,080元，有台北市第一信
    用合作社協議書附卷可稽。次查聲請人自95年至今皆為三軍
    總醫院附設民眾診療服務處之行政員，有95、96年度之綜合
    所得稅各類所得資料清單在卷可憑，而98年5月份之每月薪
    資為32,495元，亦有薪資明細在卷可佐，扣除勞健保費
    1,865元、協商債務28,067元、稻江銀行債務2,080元後，雖
    僅餘483元，然聲請人對自己經濟狀況、家庭收支情形應知
    之綦詳，聲請人衡量個人及家庭經濟狀況後猶簽署協商協議
    書，縱收入扣除債務協商約定之清償款項後所餘無幾，亦屬
    聲請人於協商時可得預見，且聲請人於協商時已明知其收入
    狀況，仍同意承諾原協商條件，當非無充分考量籌措資金來
    源之規劃，自不得以同一原因再予爭執。聲請人雖主張因整
    體經濟大環境不佳致個人及家庭收入減少，而無法繼續履行
    協商債務，惟聲請人無法舉證證明協商成立後，其個人或家
    庭有何經濟重大變更而有清償能力顯著降低之情形，自難認
    有不可歸責於聲請人之事由致履行協商顯有重大困難而毀諾
    。況且，聲請人既稱其貸款係為幫助母親生意所用，惟聲請
    人之父母乙○○、丙○○於德仙印前數位化股份有限公司分
    別投資有240萬元、80萬元，有稅務電子閘門財產所得調件
    明細表可資證明，未見聲請人家庭之經濟情況低落而有難以
    清償債務之情事。是以本件聲請人聲請更生之要件不備，且
    又無從補正，依首揭條文之意旨，自應駁回聲請人更生之聲
    請。
中    華    民    國    98    年    10    月    30    日
              民事第一庭    法      官  陳文正
上為正本係照原本作成
如不服本裁定，應於裁定送達後10日內，以書狀向本院提出抗告
，並繳納抗告費新臺幣1千元
中    華    民    國    98    年    11    月     3    日
                            書  記  官  詹雪娥

司法院資訊處製作；財團法人民間司法改革基金會備份。
